臺灣桃園地方法院刑事判決
110年度侵訴字第49號
公  訴  人  臺灣桃園地方檢察署檢察官  
被      告  楊笠宏


選任辯護人  蔡銘書律師(法扶律師)
上列被告因妨害性自主罪案件，經檢察官提起公訴（109年度偵
字第34137號），本院判決如下：
    主  文
甲○○犯乘機性交罪，處有期徒刑貳年。緩刑伍年，應於緩刑期間
內參加法治教育參場次，及應向指定之政府機關、政府機構、行
政法人、社區或其他符合公益目的之機構或團體提供貳佰肆拾小
時之義務勞務。緩刑期間付保護管束。
    事  實
一、甲○○於民國109 年10月5 日上午某時，透過社群網站FACEBO
    OK（下稱：臉書）認識代號AE000-A109450 之成年女子（真
    實年籍詳卷，下稱：甲女），2 人並相約於同日下午在甲女
    位於桃園市中壢區住處（地址詳卷）見面，詎甲○○與甲女交
    談、見面之接觸過程中，自甲女外表、言談、舉止，皆有明
    顯異於同年齡成年人情形，顯可得悉甲女為中、重度智能障
    礙人，其心智缺陷而欠缺健全之性自主判斷能力，竟基於乘
    機性交之犯意，利用甲女獨自在家且欠缺健全之性自主判斷
    能力而不知抗拒之機會，接續以其手指、陰莖插入甲女之陰
    道內，而對甲女乘機性交1 次得逞。
    理  由
壹、證據能力
    本件被告甲○○及其辯護人就本判決援引之證據資料俱同意具
    有證據能力，依臺灣高等法院於107 年3 月21日檢送所屬各
    級地方法院之「刑事判決精簡原則」，茲不再就證據能力部
    分加以說明。
貳、實體方面
一、上開犯罪事實，業經被告於本院審理時坦承不諱（見侵訴卷
    第240頁），與證人即被害人甲女指訴於上開時地遭被告性
    侵害情節大致相符（見偵卷第17至22頁），並有車號000-00
    0 車輛詳細資料報表、性侵害案件現場繪製圖、通訊軟體對
    話紀錄翻拍照片、監視器翻拍照片、被害人住處照片、內政
    部警政署刑事警察局109 年12月1 日刑生字第1098015478號
    鑑定書、桃園市政府社會局110 年8 月5 日桃社障字第1100
    64115 號函暨附件、性侵害事件通報表、疑似性侵害案件證
    物採集單、衛生褔利部桃園醫院受理疑似性侵害事件驗傷診
    斷書、被害人身心障礙證明、佛教慈濟醫療財團法人台北慈
    濟醫院110 年12月3 日慈新醫文字第1100001833號函文及附
    件甲女病情說明書等件在卷可稽（見不公開他字卷第9 頁，
    偵字卷第29頁、31頁、35至44頁、53至59頁，不公開偵字卷
    第15頁、21至25頁、43頁，侵訴字卷第41至153 頁、197 至
    203 頁、215 至217 頁），足認被告之自白與事實相符，堪
    予採信，前開犯行已堪認定，應依法論科。
二、論罪科刑
   （一）按刑法第225 條乘機性交、猥褻罪之規範本質，乃指
         有精神、身體障礙、心智缺陷或相類情形之人於被侵
         害時，因處於不能或不知抗拒之狀態，而無表達其自
         主意思之可能，刑法乃予規範，以保護該等人之性自
         主決定權，此乃屬擬制之性自主意願，即經由法律規
         範補足其拒絕意思。如行為人於案發時之主觀態度係
         將該等被害人當成滿足性慾之客體，被害人非處於自
         主決定之性主體地位，即屬侵害其之性自主決定權，
         所謂「其他相類之情形，不能或不知抗拒而為性交之
         行為」之規定，係指行為人利用被害人因精神、身體
         障礙或心智缺陷以外之情形，例如昏睡、酒醉或自行
         服用藥物而陷於昏迷等原因，導致被害人無意識、辨
         別能力顯著減低或行動能力受限，處於不能或不知抗
         拒之狀態，而對被害人為性交之行為（最高法院108年
         台上字第626 號、100 年度台上字第700 號判決意旨
         參照），則被告所為，係利用甲女智能障礙處於不知
         抗拒且無法表達其自主意思之狀態，乘機以其手指、
         陰莖插入甲女之陰道，確屬乘機性交行為甚明。
   （二）核被告所為，係犯刑法第225 條第1 項之乘機性交罪
         。被告於上開時、地對甲女為乘機性交行為時，先後
         將自己之手指、陰莖插入甲女陰道之數性交行為，係
         於同時、同地發生，各行為之獨立性極為薄弱，於時
         間差距上難以強行分開，應論以接續犯之單純一罪。
   （三）被告透過其與甲女交談、見面機會，顯然知悉甲女因
         智能障礙關係，欠缺性自主判斷能力，竟仍與之性交
         ，應予責難，然該犯行為最輕本刑3 年以上之重罪，
         而被告無任何前案紀錄，素行尚稱良好，其於本案偵
         查、審理中就其客觀犯行尚能坦承不諱，其後更坦認
         檢察官所起訴犯行，犯後態度尚可，被告並多次表示
         希望能盡力彌補被害人所受傷害，雖因被害人及其母
         親不希望再與被告接觸而未有和解結果，再被告當時
         與甲女係透過臉書認識，其犯罪手段尚屬平和未涉及
         暴力，故認對被告科以最低刑度，猶嫌過重，實屬情
         輕法重，客觀上足以引起一般之同情，而顯可憫恕，
         是被告所為犯行依刑法第59條之規定酌減其刑。
   （四）爰審酌被告乘機對甲女為本案性交行為，造成甲女及
         照顧甲女之母親身心受創，破壞社會善良風氣，尤以
         甲女母親於本院審理期間多次表示「我不願再讓甲女
         回想此事而受到傷害、我只希望這件事情能快點結束
         」等語，顯見甲女母親身為甲女照顧者，因被告犯行
         所受之身心折磨，令人不忍，被告所為實值非難。惟
         念及被告於本院審理時終願意坦認犯行、誠心悔悟，
         並表示願盡力賠償被害人、接受刑責懲處，以避免證
         人甲女再度證述遭侵害經過；甲女母親因自責而受二
         次傷害，犯後態度尚可，兼衡以甲女母親於本院協助
         傳達被告希望和解意思之過程中表示：可接受被告認
         罪之表示，但希望被告從今以後不要再傷害類如甲女
         一般有身心障礙而無力自我保護的人，就被告責任部
         分就請依法判決，讓本案盡快落幕，我們沒有想要什
         麼賠償，只希望生活快點恢復平靜等語之意見（見侵
         訴字卷第223頁），暨被告之素行、犯罪動機、情節、
         手段及自述高中畢業之智識程度、從事餐飲業、家庭
         經濟生活狀況貧寒等一切情狀，量處如主文所示之刑
         ，以資儆懲。
三、緩刑之宣告
    被告未曾因故意犯罪受有期徒刑以上之宣告，此有臺灣高等
    法院被告前案紀錄表在卷可稽，其素行尚可，且犯後良有悔
    意，僅因一時失慮，致罹刑章，經此偵審程序及科刑之教訓
    ，當能知所警惕而無再犯之虞，尚無逕對其施以短期自由刑
    之必要，復參酌被害人母親於本院審理中表示之意見，是本
    院認其前開所受宣告之刑，以暫不執行為適當，依刑法第74
    條第1 項第1 款規定，併予宣告緩刑5 年，以啟自新。惟為
    使被告從本案中深切記取教訓，避免其再度犯罪，另依刑法
    第74條第2 項第5 款、第8 款規定，命被告應受法治教育課
    程3場次，並應向指定之政府機關、政府機構、行政法人、
    社區或其他符合公益目的之機構或團體，提供240小時之義
    務勞務，再依刑法第93條第1 項第1 款、第2 款規定，諭知
    於緩刑期間付保護管束，冀能使被告確實明瞭其行為所造成
    之危害，並培養正確法治觀念。倘被告違反上開應行負擔之
    事項且情節重大，依刑法第75條之1 第1 項第4 款規定，其
    緩刑之宣告仍得由檢察官向本院聲請撤銷，併此敘明。
據上論斷，應依刑事訴訟法第299條第1項前段，判決如主文。
中　　華　　民　　國　　111 　年　　4 　　月　　6 　　日
                  刑事第五庭  審判長法　官　呂世文
                                    法  官  李敬之
                                    法  官  曾淑君
以上正本證明與原本無異。
如不服本判決應於收受判決後20日內向本院提出上訴書狀，並應
敘述具體理由。其未敘述上訴理由者，應於上訴期間屆滿後20日
內向本院補提理由書(均須按他造當事人之人數附繕本)「切勿逕
送上級法院」。
                                    書記官　姚承瑋
中　　華　　民　　國　　111 　年　　4 　　月　　7 　　日



附錄本件論罪科刑法條：
刑法第225條
（乘機性交猥褻罪）
對於男女利用其精神、身體障礙、心智缺陷或其他相類之情形，
不能或不知抗拒而為性交者，處3年以上10年以下有期徒刑。
對於男女利用其精神、身體障礙、心智缺陷或其他相類之情形，
不能或不知抗拒而為猥褻之行為者，處6月以上5年以下有期徒刑
。
第1項之未遂犯罰之。